【裁判字號】    95,上訴,2922
【裁判日期】    950920
【裁判案由】    毒品危害防制條例
【裁判全文】
臺灣高等法院刑事判決                95年度上訴字第2922號
上  訴  人  臺灣板橋地方法院檢察署檢察官
被      告  甲○○
                    現於台北看守所
上列上訴人因被告毒品危害防制條例案件，不服臺灣板橋地方法
院95年度訴字第975號，中華民國95年6月28日第一審判決（起訴
案號：臺灣板橋地方法院檢察署95年度毒偵字第135號、1241號
，併辦案號同署95年度毒偵字第3360號、2514號、2954號、3280
號、4574號），提起上訴，本院判決如下：
    主  文
原判決關於施用第一、二級毒品部分暨定執行刑部分均撤銷。
甲○○連續施用第一級毒品，累犯，處有期徒刑壹年貳月，扣案
如附表二編號五、八、十、十三、十八所示之物均沒收銷燬之，
如附表二編號一至三、六、七、九、十一、十二、十四、十七、
十九至二十一所示之物均沒收；又連續施用第二級毒品，累犯，
處有期徒刑拾月，扣案如附表二編號十五所示之物沒收銷燬之，
如附表二編號四、十六所示之物均沒收；應執行有期徒刑壹年玖
月，扣案如附表二編號五、八、十、十三、十五、十八所示之物
沒收銷燬之，如附表二編號一至四、六、七、九、十一、十二、
十四、十六、十七、十九至二十一所示之物均沒收。
    事  實
一、甲○○：(一)於民國88年間，因施用毒品案件，經臺灣臺北地
    方法院以88年度毒聲字第148 號裁定送觀察、勒戒後，認無
    繼續施用毒品傾向，於88年2 月5 日執行完畢釋放出所，復
    經臺灣臺北地方法院檢察署檢察官以88年度偵字第2813號為
    不起訴處分確定；(二)又因施用毒品案件，再經原法院以88年
    度毒聲字第3805號裁定送觀察、勒戒後，認有繼續施用毒品
    傾向，經原法院以88年度毒聲字第4136號裁定令入戒治處所
    施以強制戒治，於88年12月15日停止戒治所餘期間交付保護
    管束；復於保護管束期間，因施用毒品，再經原法院裁定撤
    銷前開保護管束，令入戒治處所施以強制戒治，於89年8 月
    13日期滿執行完畢；(三)前揭施用毒品犯行，並經原法院以88
    年度易字第3008號判決判處有期徒刑7月，經本院以88年度
    上易字第4575號判決駁回上訴確定，送監執行於90年3月13
    日執行完畢（構成累犯）；(四)於90年間，又因施用毒品案件
    ，再經原法院以90年度毒聲字第2625號裁定令入戒治處所施
    以強制戒治，於92年3月10日停止戒治所餘期間交付保護管
    束（續執行下列所定應執行刑），於92年5月19日保護管束
    期滿，強制戒治視為執行完畢；(五)上開施用毒品犯行，並經
    原法院以90年度板簡字第1519號判決判處有期徒刑6月確定
    ；又因違反毒品危害防制條例案件（轉讓第二級毒品），經
    本院以92年度上訴字第86號判決判處有期徒刑10月確定，前
    開二罪刑，復經本院以92年度聲字第930號裁定定執行有期
    徒刑1年2月確定；(六)於91年間，因施用毒品案件，經原法院
    以91年度訴字第684號判決判處有期徒刑10月、8月，應執行
    有期徒刑1年5月確定；上開(五)及(六)所示之罪刑，經送監接續
    執行於94年3月31日縮短刑期假釋出監，甫於94年6月5日縮
    刑期滿執行完畢（構成累犯）。詎其猶不知悔改，於前開(四)
    所示之強制戒治執行完畢釋放後5年內，復分別基於施用第
    一級毒品海洛因及第二級毒品甲基安非他命（起訴書誤繕為
    安非他命）之概括犯意，自94年7月底某日起至95年5月17日
    12時許止，在臺北縣土城市○○路334號不詳友人住處、臺
    北縣中和市○○路○段50巷23號1樓租屋處、前開租屋處對面
    之鐵皮屋、臺北縣土城市○○路○段143巷9號4樓住處等地，
    將第一級毒品海洛因以清水混合稀釋後，以針筒注射方式，
    另將第二級毒品甲基安非他命置於玻璃球上用火燒烤吸聞所
    生煙霧之方式，分別連續施用第一級毒品海洛因、第二級毒
    品甲基安非他命多次；嗣先後於如附表一所示之時地，為警
    查獲，並分別扣得如附表二所示之物。
二、案經桃園縣政府警察局平鎮分局、臺北縣政府警察局中和分
    局報請臺灣板橋地方法院檢察署檢察官偵查起訴暨移送併辦
    。
    理  由
一、本件被告甲○○所犯毒品等罪，均非死刑、無期徒刑、最輕
    本刑為三年以上有期徒刑之罪，或非高等法院管轄第一審之
    案件，被告就被訴事實為有罪之陳述，經本院合議庭認合於
    新修正刑事訴訟法第273條之1之規定，裁定進行簡式審判程
    序，合先敘明。
二、上揭犯罪事實，業據被告於本院審理時供認不諱，且被告先
    後數次為警查獲後所排放尿液，經採樣送請臺灣尖端先進生
    技科技股份有限公司、臺灣檢驗科技股份有限公司，以EIA
    酵素免疫分析法及GC/MS氣相層析質譜儀法確認檢驗，均呈
    鴉片類及甲基安非他命陽性反應，有臺灣尖端公司94年11
    月18日濫用藥物檢驗報告、臺灣檢驗公司94年12月21日、95
    年4月9日、95年5月4日、同年月18日、同年月17日、95年6
    月2日濫用藥物尿液檢驗報告，並有查獲照片附卷可稽，此
    外，復有被告所有如附表二所示之物扣案可資佐憑，而扣案
    如附表編號5、8、10、13、15、18所示之物，經鑑定確分別
    含海洛因成分（編號5、8、10、13、18）、呈甲基安非他命
    陽性反應（編號15），有法務部調查局95年5月16日調科壹
    字第060011746、000000000號鑑定通知書、查獲毒品初步鑑
    驗報告書（海洛因部分）、臺灣檢驗公司95年5月30日濫用
    藥物檢驗報告（甲基安非他命部分）在卷可佐，足認被告自
    白與事實相符。再被告有如事實欄一之(四)所示之強制戒治執
    行完畢情形，有本院被告前案紀錄表在卷可佐，顯見其係於
    強制戒治執行完畢釋放後，五年內再犯施用第一、二級毒品
    之罪甚明。是本案事證明確，被告犯行，堪以認定，應依法
    論科。
三、查海洛因、甲基安非他命係毒品危害防制條例第2條第2項第
    1款、第2款所稱之第一、二級毒品。核被告施用第一級毒品
    海洛因、第二級毒品甲基安非他命，係犯同條例第10條第1
    項之施用第一級毒品罪、同條第2項之施用第二級毒品罪。
    其施用第一、二級毒品前後，分別持有第一、二級毒品之低
    度行為，皆為施用之高度行為所吸收，均不另論罪。再被告
    為警查獲後所排放之尿液，經檢驗係呈甲基安非他命陽性反
    應（已如前述），可知被告所施用之第二級毒品乃係甲基安
    非他命，而非安非他命，檢察官誤認被告係施用安非他命，
    尚有誤會。其先後多次施用第一、二級毒品之犯行，時間緊
    接，觸犯構成要件相同之罪名，顯係基於概括犯意反覆為之
    ，為連續犯以一罪論，並均加重其刑。檢察官雖未就被告於
    95 年1月21日以後施用第一、二級毒品之犯行提起公訴，惟
    此與起訴部分各有連續犯之裁判上一罪關係，並經檢察官移
    送併辦，為起訴效力所及，本院自應併予審究。被告有如事
    實欄所記犯罪科刑及刑之執行完畢情形，有本院被告前案紀
    錄表在卷可稽，其受有期徒刑之執行完畢，五年內故意再犯
    有期徒刑以上之本罪，不論依修正前之刑法第47條，或修正
    後之刑法第47條第1項之規定，均構成累犯，對被告而言並
    無有利或不利之情形，自不生新舊法比較之問題，應逕依修
    正前之刑法第47條，論以累犯，並加重其刑。又被告所犯上
    開二罪間，犯意各別，罪名互異，應分論併罰。原審論處被
    告罪刑本非無見，惟被告自95年4月28日起至同年5月17日止
    亦有施用第一、二級毒品犯行，原審未及審究，仍有未洽，
    檢察官上訴意旨指摘及此，應認有理由，自應由本院將原判
    決此部分撤銷改判。爰審酌被告前因施用毒品，獲得不起訴
    處分之寬典，並經法院判處罪刑，仍無法戒絕毒癮，再次漠
    視法令禁制而犯本罪，惟其施用及持有毒品所生危害，實以
    自戕身心健康為主，對於他人生命、身體、財產等法益，尚
    無明顯而重大之實害，且其犯後坦承犯行，尚知悔悟等一切
    情狀，分別量處如主文所示之刑，並定應其應執行之刑，以
    示懲儆。
四、扣案如附表二編號5、8、10、13、15、18所示之物所示之物
    係查獲之第一、二級毒品，不問是否屬於被告所有，應依毒
    品危害防制條例第18條第1項前段之規定，沒收銷燬之。又
    如附表二編號6、9、11、14、16、19所示包裝上開毒品之外
    包裝袋（並非不可與毒品分離，係用於包裹毒品，防止其裸
    露、潮濕，便於攜帶施用），如附表編號1至4、7、12、17
    、20、21所示之物，均係被告所有，分別供其施用第一、二
    級毒品所用之物，業據被告供明在卷，併依刑法第38條第1
    項第2款之規定，宣告沒收。至扣案如附表二編號22、23所
    示之物，與被告本件施用毒品犯行無關，自無宣告沒收之必
    要。
五、被告行為後，刑法第56條連續犯之規定，業於94年2月2日修
    正公布刪除，並於95年7月1日施行，則被告之犯行，因行為
    後新法業已刪除連續犯之規定，此刪除雖非犯罪構成要件之
    變更，但顯已影響行為人刑罰之法律效果，自屬法律有變更
    ，依新法第2條第1項規定，比較新、舊法結果，仍應適用較
    有利於被告之行為時法律即舊法論以連續犯（最高法院95
    年第8次刑事庭會議決議參照）；又刑法第51條亦於民國94
    年2月2日修正公布，並於95年7月1日施行，修正前刑法第51
    條規定：「數罪併罰，分別宣告其罪之刑，依左列各款定其
    應執行者：」其中第5款規定：「宣告多數有期徒刑者，於
    各刑中之最長期以上，各刑合併之刑期以下，定其刑期。但
    不得逾二十年。」修正後刑法第51條第5款規定：「宣告多
    數有期徒刑者，於各刑中之最長期以上，各刑合併之刑期以
    下，定其刑期。但不得逾三十年。」比較結果，修正後刑法
    並非較有利於行為人，依刑法第2條第1項前段之規定，仍應
    依修正前刑法，定其應執行之刑，附此敘明。
據上論斷，應依刑事訴訟法第369條第1項前段、第364條、第299
條第1項前段、毒品危害防制條例第10條第1項、第2項、第18條
第1項前段、刑法第11條前段、第2條、修正前第56條、第47條、
第38條第1項第2款、修正前第51條第5款，判決如主文。
本案經檢察官游明仁到庭執行職務。
中    華    民    國    95    年    9     月    20    日
                  刑事第十五庭審判長法  官  吳昭瑩
                                    法  官  王麗莉
                                    法  官  楊貴雄
以上正本證明與原本無異。
第一級毒品部分如不服本判決，應於收受送達後十日內向本院提
出上訴書狀，其未敘述上訴之理由者並得於提起上訴後十日內向
本院補提理由書（均須按他造當事人之人數附繕本）。
第二級毒品部分不得上訴。
                                    書記官  林淑貞
中    華    民    國    95    年    9     月    21    日
附錄本案論罪科刑法條
毒品危害防制條例第十條
施用第一級毒品者，處六月以上五年以下有期徒刑。
施用第二級毒品者，處三年以下有期徒刑。
附表一：
┌──┬──────┬────────────┬─────────────┐
│編號│查獲時間    │查獲地點                │查扣物品                  │
├──┼──────┼────────────┼─────────────┤
│ 1. │94年11月8 日│臺北縣土城市○○路334 號│附表二編號1 至5 所示之物  │
│    │16時25分許  │                        │                          │
├──┼──────┼────────────┼─────────────┤
│ 2. │95年1 月20日│臺北縣中和市○○路○ 段50│附表二編號6 至8 所示之物  │
│    │19時20分許  │巷23號對面之鐵皮屋      │                          │
├──┼──────┼────────────┼─────────────┤
│ 3. │95年3 月24日│臺北縣中和市○○路356 號│附表二編號9 至10所示之物  │
│    │21時50分許  │3 樓之樓梯間            │                          │
├──┼──────┼────────────┼─────────────┤
│ 4. │95年4 月6 日│臺北縣中和市○○路99巷22│附表二編號11至13所示之物  │
│    │2 時40分許  │弄口                    │                          │
├──┼──────┼────────────┼─────────────┤
│ 5. │95年4 月14日│臺北縣中和市○○路○ 段50│附表二編號14至18所示之物  │
│    │15時10分許  │巷23號對面之鐵皮屋      │                          │
├──┼──────┼────────────┼─────────────┤
│ 6. │95年4 月27日│臺北縣中和市○○路○ 段50│附表二編號19至24所示之物  │
│    │20時30分許  │巷10弄1 號              │                          │
├──┼──────┼────────────┼─────────────┤
│ 7. │95年5月18日 │台北縣中和市            │                          │
│    │            │                        │                          │
└──┴──────┴────────────┴─────────────┘
附表二：
┌──┬─────────┬────────┬──────────────┐
│編號│扣案物品          │數  量          │備  註                      │
├──┼─────────┼────────┼──────────────┤
│ 1. │殘渣袋（無證據證明│只            │施用第一級毒品所用之物      │
│    │該殘渣係海洛因）  │                │                            │
├──┼─────────┼────────┼──────────────┤
│ 2. │注射針筒          │支            │同  上                      │
├──┼─────────┼────────┼──────────────┤
│ 3. │削尖吸管          │壹支            │施用第一、二級毒品所用之物  │
├──┼─────────┼────────┼──────────────┤
│ 4. │玻璃球            │貳個            │施用第二級毒品所用之物      │
├──┼─────────┼────────┼──────────────┤
│ 5. │海洛因            │壹包（淨重零點壹│第一級毒品                  │
│    │                  │公克）          │                            │
├──┼─────────┼────────┼──────────────┤
│ 6. │包裝上開海洛因之外│壹只            │施用第一級毒品所用之物      │
│    │包裝袋            │                │                            │
├──┼─────────┼────────┼──────────────┤
│ 7. │注射針筒          │伍支            │同  上                      │
├──┼─────────┼────────┼──────────────┤
│ 8. │海洛因            │壹包（淨重零點貳│第一級毒品                  │
│    │                  │壹克）          │                            │
├──┼─────────┼────────┼──────────────┤
│ 9. │包裝上開海洛因之外│壹只            │施用第一級毒品所用之物      │
│    │包裝袋            │                │                            │
├──┼─────────┼────────┼──────────────┤
│ 10.│海洛因            │壹包（淨重零點貳│第一級毒品                  │
│    │                  │伍公克）        │                            │
├──┼─────────┼────────┼──────────────┤
│ 11.│包裝上開海洛因之外│壹只            │施用第一級毒品所用之物      │
│    │包裝袋            │                │                            │
├──┼─────────┼────────┼──────────────┤
│ 12.│注射針筒          │壹支            │同  上                      │
├──┼─────────┼────────┼──────────────┤
│ 13.│海洛因            │壹包（淨重零點│第一級毒品                  │
│    │                  │公克）          │                            │
├──┼─────────┼────────┼──────────────┤
│ 14.│包裝上開海洛因之外│壹只            │施用第一級毒品所用之物      │
│    │包裝袋            │                │                            │
├──┼─────────┼────────┼──────────────┤
│ 15.│甲基安非他命      │壹包（毛重零點│第二級毒品                  │
│    │                  │公克，鑑驗使用零│                            │
│    │                  │點零壹伍公克）  │                            │
├──┼─────────┼────────┼──────────────┤
│ 16.│包裝上開甲基安非他│壹只            │施用第二級毒品所用之物      │
│    │命之外包裝袋      │                │                            │
├──┼─────────┼────────┼──────────────┤
│ 17.│注射針筒          │壹支            │施用第一級毒品所用之物      │
├──┼─────────┼────────┼──────────────┤
│ 18.│海洛因            │壹包（淨重零點玖│第一級毒品                  │
│    │                  │公克）          │                            │
├──┼─────────┼────────┼──────────────┤
│ 19.│包裝上開海洛因之外│壹只            │施用第一級毒品所用之物      │
│    │包裝袋            │                │                            │
├──┼─────────┼────────┼──────────────┤
│ 20.│注射針筒          │壹支            │同  上                      │
├──┼─────────┼────────┼──────────────┤
│ 21.│分裝袋            │拾壹只          │同  上                      │
├──┼─────────┼────────┼──────────────┤
│ 22.│監視器            │壹台            │與本案無關，無庸沒收        │
├──┼─────────┼────────┼──────────────┤
│ 23.│攝影機            │壹支            │同  上                      │
└──┴─────────┴────────┴──────────────┘


司法院資訊處製作；財團法人民間司法改革基金會備份。
